<html>
<meta http-equiv="Content-Type" content="text/html; charset=UTF-8">
<meta charset="utf-8">
<link rel="stylesheet" href="style.css">
<body class="chapter-5">
<aside><div>
<h1>Grammar<div>of the</div>Gothic Language</h1>
<h2>
<div>by</div>Joseph Wright</h2>
<nav><ol>
<li id="chapter-intro-link" class="no-number"><a href="introduction.html">INTRODUCTION</a></li>
<li id="chapter-1-link" value="1"><a href="chapter01.html">Alphabet and Pronunciation</a></li>
<li id="chapter-2-link"><a href="chapter02.html">The Prim. Germanic Equivalents of the Indo-Germanic Vowel-sounds</a></li>
<li id="chapter-3-link"><a href="chapter03.html">The Prim. Germanic Vowel-system</a></li>
<li id="chapter-4-link"><a href="chapter04.html">The Gothic Development of the General Germanic Vowels of Accented Syllables</a></li>
<li id="chapter-5-link"><a href="chapter05.html">The Gothic Development of the Prim. Germanic Vowels of Unaccented Syllables</a></li>
<li id="chapter-6-link"><a href="chapter06.html">The Prim. Germanic Equivalents of the Gothic Vowel-sounds</a></li>
<li id="chapter-7-link"><a href="chapter07.html">Ablaut</a></li>
<li id="chapter-8-link" class="status-wip"><a href="chapter08.html">The First Sound-shifting, Verner’s Law, and other Consonant Changes which took place in the Prim. Germanic Language</a></li>
<li id="chapter-9-link" class="status-wip"><a href="chapter09.html">The Gothic Development of the General Germanic Consonant-System</a></li>
<li id="chapter-10-link" class="status-wip"><a href="chapter10.html">Declension of Nouns</a></li>
<li id="chapter-11-link" class="status-wip"><a href="chapter11.html">Adjectives</a></li>
<li id="chapter-12-link" class="status-wip"><a href="chapter12.html">Pronouns</a></li>
<li id="chapter-13-link" class="status-wip"><a href="chapter13.html">Verbs</a></li>
<li id="chapter-14-link"><a href="chapter14.html">Adverbs, Prepositions, and Conjunctions</a></li>
<li id="chapter-15-link" class="status-wip"><a href="chapter15.html">Word-Formation</a></li>
<li id="chapter-16-link" class="status-wip"><a href="chapter16.html">Syntax</a></li>
</ol>
<p>
                Sections marked in <span class="status-wip">pale yellow</span> are still being marked up.
                <br>
                Text and glossary forthcoming.
              </p></nav>
</div></aside><main>
  <h1>CHAPTER V</h1>
  <h1>THE GOTHIC DEVELOPMENT OF THE PRIMITIVE GERMANIC VOWELS OF UNACCENTED SYLLABLES</h1>

  
    <p>
      <span class="section-label">§ 87.</span> In order to establish and illustrate the Gothic treatment of the vowels of final syllables by comparison with other non-Germanic languages, Lat., Greek, &amp;c., it will be useful to state here a law, relating to the general Germanic treatment of Indo-Germanic final consonants, which properly belongs to a later chapter:—
    </p>

    
      
        <p>
          <span class="item-label">(1)</span> Final <span class="c">-m</span> became <span class="c">-n</span>. This <span class="c">-n</span> remained when protected by a particle, e. g. Goth. <span class="w">þan-a</span> (<span class="ref">§ 265</span>), <span class="gloss">the</span> = Skr. <span class="w">tám</span>, Lat. <span class="w">is-tum</span>, Gr. <span class="w">τόν</span>. But when it was not protected by a particle, it, as also Indo-Germanic final <span class="c">-n</span>, was dropped in prim. Germanic after short vowels;
          and the preceding vowel underwent in Gothic just the same treatment as if it had been originally final, i. e. it was dropped with the exception of <span class="c">u</span>, e. g. acc. sing. Goth. <span class="w">wulf</span>, <span class="gloss">wolf</span> = Skr. <span class="w">vŕkam</span>, Gr. <span class="w">λύκον</span>, Lat. <span class="w">lupum</span>;
          nom. acc. sing. Goth. <span class="w">juk</span>, <span class="gloss">yoke</span> = Skr. <span class="w">yugám</span>, Gr. <span class="w">ζυγόν</span>, Lat. <span class="w">jugum</span>;
          inf. <span class="w">niman</span> from <span class="w">*nemanan</span>, <span class="gloss">to take</span>;
          acc. sing. Goth. <span class="w">ga-qumþ</span>, <span class="gloss">a coming<span class="pb">
<span>34</span></span>together, assembly</span> = Skr. <span class="w">gátim</span>, Gr. <span class="w">βάσιν</span>, prim. form <span class="w">*gmtím</span>, <span class="gloss">a going</span>;
          cp. also the Lat. endings in <span class="w">partim</span>, <span class="w">sitim</span>, &amp;c.
        </p>
    
        <p>
          Acc. sing. Goth. <span class="w">sunu</span>, <span class="gloss">son</span> = Skr. <span class="w">sūnúm</span>, cp. the endings in Gr. <span class="w">ἡδύν</span>, <span class="gloss">sweet</span>;
          Lat. <span class="w">fructum</span>, <span class="gloss">fruit</span>;
          acc. sing. Goth. <span class="w">fōtu</span>, <span class="gloss">foot</span>, cp. Lat. <span class="w">pedem</span>, Gr. <span class="w">πόδα</span> (<span class="ref">§ 53</span>). But the <span class="c">-un</span> from Indg. vocalic <span class="c">-m</span> disappeared in words of more than two syllables, as acc. sing. <span class="w">guman</span> from <span class="w">*ʒomanun</span> = Lat. <span class="w">hominem</span>, <span class="gloss">man</span>;
          <span class="w">brōþar</span> from <span class="w">*Ҍrōþerun</span>, <span class="gloss">brother</span>, cp. Lat. <span class="w">frātrem</span>. In Gothic <span class="w">sibun</span>, <span class="gloss">seven</span>, and <span class="w">taíhun</span>, <span class="gloss">ten</span>, for older <span class="w">*sibu</span>, <span class="w">*taíhu</span>, the final <span class="c">-n</span> was re-introduced through the influence of the inflected forms (<span class="ref">§ 247</span>).
        </p>
    
        <div class="note">
          <p>
            <span class="note-label">Note.—</span>The oldest Norse runic inscriptions still retained these final vowels, as 
            acc. sing. <span class="w">staina</span> beside Goth. <span class="w">stáin</span>, <span class="gloss">stone</span>;
            acc. sing. neut. <span class="w">horna</span> beside Goth. <span class="w">haúrn</span>, <span class="gloss">horn</span>;
            nom. sing. <span class="w">gastiR</span> beside Goth. <span class="w">gasts</span>, <span class="gloss">guest, stranger</span>.
          </p>
        </div>
    
        <p>
          On the other hand, final <span class="c">-n</span> merely became reduced after long vowels in prim. Germanic, and only disappeared in the course of the individual Germanic languages;
          the process being that the long oral vowels became nasalized and then at a later stage became oral again (cp. <span class="ref">§ 59 note</span>). After the disappearance of the nasal element, the long vowel remained in Gothic when it originally had the ‘slurred’ (circumflex) accent, but became shortened when it originally had the ‘broken’ (acute) accent, as
          gen. pl. <span class="w">dagē</span>, <span class="gloss">of days</span>;
          <span class="w">gastē</span>, <span class="gloss">of guests</span>;
          <span class="w">hananē</span>, <span class="gloss">of cocks</span>;
          <span class="w">haírtanē</span>, <span class="gloss">of hearts</span>;
          <span class="w">baúrgē</span>, <span class="gloss">of cities</span>;
          the <span class="c">-ē</span> of which corresponds to a prim. Germanic <span class="c">-ǣ̃n</span>, Indg. <span class="c">-ē̃m</span>, but this ending only occurs in Gothic and has never been satisfactorily explained;
          the ending in the other Germanic and Indo-Germanic languages presupposes <span class="c">-ō̃m</span> which appears as <span class="c">-ō</span> in the Gothic gen. pl. <span class="w">gibō</span>, <span class="gloss">of gifts</span>;
          <span class="w">bandjō</span>, <span class="gloss">of bands</span>;
          <span class="w">tuggōnō</span>, <span class="gloss">of tongues</span>;
          <span class="w">manageinō</span>, <span class="gloss">of multitudes</span>, cp. Gr. <span class="w">θεῶν</span>, <span class="gloss">of gods</span>;
          but acc. sing. <span class="w">giba</span> from <span class="w">*ʒeҌōn</span>, Indg. <span class="c">-ā́m</span>, cp. Gr. <span class="w">χώρᾱν</span>, <span class="gloss">land</span>, and acc. fem. <span class="w">þō</span>, <span class="gloss">the</span> = Skr.<span class="pb">
<span>35</span></span><span class="w">tā́m</span>, acc. fem. <span class="w">ni áinō-hun</span> (<span class="ref">§ 89 note</span>), <span class="gloss">no one</span>;
          nom. sing. <span class="w">hana</span> from <span class="w">*χanēn</span> or <span class="c">-ōn</span>, cp. Gr. <span class="w">ποιμήν</span>, <span class="gloss">shepherd</span> <span class="w">ἡγεμών</span>, <span class="gloss">leader</span>;
          <span class="w">nasida</span> from <span class="w">*naziđōn</span>, <span class="gloss">I saved</span>.
        </p>
    
        <div class="note">
          <p>
            <span class="note-label">Note.—</span>For full details concerning the Germ. treatment in final syllables of Indg. vowels with the ‘slurred’ and ‘broken’ accent, see Streitberg’s ‘Urgermanische Grammatik’, ch. ix.
          </p>
        </div>
      

      
        <p>
          <span class="item-label">(2)</span> The Indg. final explosives disappeared in prim. Germanic, except after a short accented vowel, as
          pres. subj. <span class="w">baírái</span>, OE. OS. OHG. <span class="w">bere</span>, from an original form <span class="w">*bhéroĩt</span>, <span class="gloss">he may bear</span>;
          pret. pl. <span class="w">bērun</span>, OE. <span class="w">bǣron</span>, OS. OHG. <span class="w">bārun</span>, <span class="gloss">they bore</span>, original ending <span class="c">-nt</span> with vocalic <span class="c">n</span> (<span class="ref">§ 54</span>);
          Goth. <span class="w">mēna</span> from an original form <span class="w">*mēnōt</span>, <span class="gloss">moon</span>;
          Goth. <span class="w">þat-a</span>, OE. <span class="w">þæt</span>, OS. <span class="w">that</span>, Indg. <span class="w">*tod</span>, <span class="gloss">that, the</span>;
          OE. <span class="w">hwæt</span>, OS. <span class="w">hwat</span> = Lat. <span class="w">quod</span>, <span class="gloss">what</span>, beside Gothic <span class="w">ƕa</span> (<span class="ref">§ 273</span>);
          OE. <span class="w">æt</span>, OS. <span class="w">at</span> = Lat. <span class="w">ad</span>, <span class="gloss">at</span>.
        </p>
      

      
        <p>
          <span class="item-label">(3)</span> Indg. final <span class="c">-r</span> remained, as Goth. <span class="w">fadar</span>, O.Icel. <span class="w">faðir</span>, OE. <span class="w">fæder</span>, OS. <span class="w">fader</span>, OHG. <span class="w">fater</span> = Lat. <span class="w">pater</span>, Gr. <span class="w">πατήρ</span>, <span class="gloss">father</span>.
        </p>
      
    

    <div class="note">
      <p>
        <span class="note-label">Note.—</span>So far as the historic period of Gothic is concerned, the law relating to the treatment of Indo-Germanic final consonants may be stated in general terms thus:—With the exception of <span class="c">-s</span> and <span class="c">-r</span> all other Indo-Germanic final consonants were dropped in Gothic. In the case of the explosives it cannot be determined whether they had or had not previously undergone the first sound-shifting (<span class="ref">§§ 128–32</span>).
      </p>
      <p>
        Of Indo-Germanic final consonant groups, the only one preserved in Gothic is <span class="c">-ns</span>, before which short vowels are retained, e.g. acc. pl. masc. Goth. <span class="w">þans</span> = Gr. Cretan <span class="w">τόνς</span> (Attic <span class="w">τούς</span>), <span class="gloss">the</span>;
        acc. pl. Goth. <span class="w">wulfans</span>, <span class="gloss">wolves</span>, cp. Gr. Cretan <span class="w">κόρμονς</span> = Att. <span class="w">κόσμους</span>, <span class="gloss">ornaments</span>;
        acc. pl. Goth. <span class="w">þrins</span> = Gr. Cretan <span class="w">τρίνς</span>, <span class="gloss">three</span>;
        acc. pl. Goth. <span class="w">sununs</span>, <span class="gloss">sons</span>, cp. Gr. Cretan <span class="w">υἰύνς</span>, <span class="gloss">sons</span>. Cp. the law stated in <span class="ref">§ 88</span>.
      </p>
    </div>
  

  
    <h3>a. Short Vowels</h3>

    
      <p>
        <span class="section-label">§ 88.</span> With the exception of <span class="c">u</span> all other prim. Indo-Germanic final short vowels, or short vowels which became final in prim. Germanic (<span class="ref">§ 87</span>), were dropped in Gothic, as<span class="pb">
<span>36</span></span>also were short vowels in the final syllables of dissyllabic and polysyllabic words when followed by a single consonant:—
      </p>

      <p>
        Goth. <span class="w">wáit</span> = Gr. <span class="w">οἶδα</span>, Skr. <span class="w">vḗda</span>, <span class="gloss">I know</span>;
        <span class="w">wáist</span> = Gr. <span class="w">οἶσθα</span>, Skr. <span class="w">vḗttha</span>, <span class="gloss">thou knowest</span>;
        <span class="w">hlaf</span>, <span class="gloss">I stole</span> = Gr. <span class="w">κέκλοφα</span>.
      </p>

      <p>
        Goth. <span class="w">akrs</span>, <span class="gloss">field</span> = Gr. <span class="w">ἀγρός</span>;
        <span class="w">wulfs</span> = Gr. <span class="w">λύκος</span>, Skr. <span class="w">vŕkas</span>, Lat. <span class="w">lupus</span>, <span class="gloss">wolf</span>, cp. nom. sing. O.Norse runic inscription <span class="w">HoltingaR</span>;
        <span class="w">numans</span> from <span class="w">*nomanaz</span>, <span class="gloss">taken</span>;
        gen. sing. <span class="w">dagis</span>, from <span class="w">*đaʒesa</span>, <span class="gloss">of a day</span>, cp. O.Bulgarian <span class="w">česo</span> = Goth. <span class="w">ƕis</span>, <span class="gloss">whose</span>;
        <span class="w">af</span>, <span class="gloss">of, from</span> = Gr. <span class="w">ἄπο</span>;
        nom. sing. <span class="w">haírdeis</span>, <span class="gloss">shepherd</span>, from <span class="w">*χirđij-az</span>.
      </p>

      <p>
        Voc. sing. Goth. <span class="w">wulf</span> = Gr. <span class="w">λύκε</span>, Lat. <span class="w">lupe</span>, Skr. <span class="w">vŕka</span>;
        <span class="w">nim</span>, <span class="gloss">take thou</span> = Gr. <span class="w">νέμε</span>;
        <span class="w">nasei</span>, from <span class="w">*nasiji</span>, <span class="gloss">save thou</span>;
        <span class="w">baíriþ</span>, <span class="gloss">ye bear</span> = Gr. <span class="w">φέρετε</span>;
        <span class="w">wáit</span>, <span class="gloss">he knows</span> = Gr. <span class="w">οἶδε</span>;
        <span class="w">láiƕ</span>, <span class="gloss">he lent</span> = Gr. <span class="w">λέλοιπε</span>, <span class="gloss">he has left</span>;
        <span class="w">fimf</span>, <span class="gloss">five</span>, cp. Gr. <span class="w">πέντε</span>;
        <span class="w">mik</span> (acc.), <span class="gloss">me</span>, cp. Gr. <span class="w">ἐμέγε</span>;
        nom. pl. Goth. <span class="w">gumans</span> from <span class="w">*ʒomaniz</span>, men = Lat. <span class="w">homines</span>, cp. Gr. <span class="w">ἄκμονες</span>, <span class="gloss">anvils</span>;
        nom. pl. <span class="w">gasteis</span> from <span class="w">*ʒastij-(i)z</span>, <span class="gloss">guests</span> = Lat. <span class="w">hostēs</span>, from <span class="w">*hostejes</span>, <span class="gloss">strangers, enemies</span>, cp. Gr. <span class="w">πόλεις</span> from <span class="w">*πόλεjες</span>, <span class="gloss">cities</span>;
        nom. pl. <span class="w">sunjus</span>, from <span class="w">*suniuz</span>, older <span class="w">*suneu-es</span>, <span class="gloss">sons</span> = Skr. <span class="w">sūnávas</span>, cp. Gr. <span class="w">ἡδεῖς</span> from <span class="w">*ἡδέϝες</span>, <span class="gloss">sweet</span>.
      </p>

      <p>
        <span class="w">hráin</span>, from <span class="w">*hráini</span> (neut.), <span class="gloss">clean, pure</span>, cp. Gr. <span class="w">ἴδρι</span>, <span class="gloss">skilful</span>;
        dat. sing. <span class="w">gumin</span> from <span class="w">*ʒomini</span> = Lat. <span class="w">homini</span>, <span class="gloss">to a man</span>, cp. Gr. <span class="w">ποιμένι</span>, <span class="gloss">to a shepherd</span>;
        dat. sing. <span class="w">brōþr</span> from <span class="w">*ƀrōþri</span> = Lat. <span class="w">frātri</span>, <span class="gloss">to a brother</span>, cp. Gr. <span class="w">πατρί</span>;
        <span class="w">baíris</span> = Skr. <span class="w">bhárasi</span>, <span class="gloss">thou bearest</span>;
        <span class="w">baíriþ</span> = Skr. <span class="w">bhárati</span>, <span class="gloss">he bears</span>;
        <span class="w">baírand</span> = Gr. Dor. <span class="w">φέροντι</span>, Skr. <span class="w">bháranti</span>, <span class="gloss">they bear</span>;
        nom. sing. <span class="w">gasts</span> = O.Norse runic inscription <span class="w">gastiR</span>, <span class="gloss">guest</span>, Lat. <span class="w">hostis</span>;
        <span class="w">waírs</span>, from <span class="w">*wirsiz</span> (av.), <span class="gloss">worse</span>, cp. Lat. <span class="w">magis</span>, <span class="gloss">more</span>.
      </p>

      <p>
        Nom. acc. neut. Goth. <span class="w">faíhu</span> = Lat. <span class="w">pecu</span>, <span class="gloss">cattle</span>, cp. Gr. <span class="w">ἄστυ</span>, <span class="gloss">city</span>;
        <span class="w">filu</span>, <span class="gloss">much</span> = Gr. <span class="w">πολύ</span>, <span class="gloss">many</span>;
        nom. sing. <span class="w">sunus</span> = Skr. <span class="w">sūnús</span>, <span class="gloss">son</span>, cp. the endings in Gr. <span class="w">νέκυς</span>, <span class="gloss">corpse</span>, Lat. <span class="w">fructus</span>, <span class="gloss">fruit</span>.
      </p>
      <span class="pb">
<span>37</span></span>
      
        <p>
          Note.—The law of final vowels does not affect originally monosyllabic words, cp. e.g. nom. sing. Goth. <span class="w">is</span>, <span class="gloss">he</span> = Lat. <span class="w">is</span>, beside <span class="w">gasts</span> = Lat. <span class="w">hostis</span>;
          Goth. <span class="w">ƕa</span>, <span class="gloss">what</span> = Lat. <span class="w">quod</span>, beside <span class="w">juk</span>, <span class="gloss">yoke</span> = Lat. <span class="w">jugum</span>.
        </p>
      
    
  

  
    <h3>b. Long Vowels</h3>

    
      <p>
        <span class="section-label">§ 89.</span> Prim. Indg. long final vowels, or those which became final in prim. Germanic (<span class="ref">§ 87 and note</span>), became shortened in polysyllabic words, when the vowels in question originally had the ‘broken’ accent, but remained unshortened when they originally had the ‘slurred’ accent.
      </p>

      <p>
        Examples of the former are:—fem. nom. sing. <span class="w">giba</span>, from <span class="w">*ʒeҌō</span>, <span class="gloss">gift</span> (cp. <span class="w">sō</span>, <span class="ref">§ 265</span>), cp. Gr. <span class="w">χώρᾱ</span>, <span class="gloss">land</span>, Indg. <span class="c">-ā́</span>;
        neut. nom. acc. pl. <span class="w">juka</span>, from <span class="w">*jukō</span> (cp. neut. nom. acc. pl. <span class="w">þō</span>, <span class="ref">§ 265</span>), Skr. (Vedic) <span class="w">yugā́</span>, O.Lat. <span class="w">jugā</span>, Indg. <span class="c">-ā́</span>.
      </p>

      <p>
        <span class="w">baíra</span>, Lat. <span class="w">ferō</span>, Gr. <span class="w">φέρω</span>, <span class="gloss">I bear</span>, Indg. <span class="c">-ṓ</span>;
        <span class="w">mēna</span>, <span class="gloss">moon</span>, cp. <span class="w">mēnōþs</span>, <span class="gloss">month</span>;
        particle <span class="m">-ō</span> preserved in forms like acc. sing. <span class="w">ƕan-ō-h</span>, <span class="gloss">each, everyone</span>, but shortened in acc. forms like <span class="w">ƕan-a</span>, <span class="gloss">whom?</span>;
        <span class="w">þan-a</span>, <span class="gloss">this</span>;
        <span class="w">þat-a</span>, <span class="gloss">that</span>;
        <span class="w">blindan-a</span>, <span class="gloss">blind</span>.
      </p>

      <p>
        Pret. 3 sing. <span class="w">nasida</span>, <span class="gloss">he saved</span>, Indg. <span class="w">-dhḗt</span>, cp. <span class="w">nasidēs</span>;
        <span class="w">áinamma</span>, dat. (properly instrumental) sing. masc. neut. of <span class="w">áins</span>, <span class="gloss">one</span>, beside <span class="w">áinummē-hun</span>, <span class="gloss">to anyone</span>;
        <span class="w">ƕamma?</span> <span class="gloss">to whom?</span> beside <span class="w">ƕammē-h</span>, <span class="gloss">to everyone</span>;
        dat. sing. masc. neut. <span class="w">þamma</span>, <span class="gloss">to this</span>, from an Indg. instrumental form <span class="w">*tosmḗ</span> (cp. Goth. <span class="w">þē</span>, <span class="ref">§ 265 note</span>);
        dat. sing. <span class="w">daga</span>, <span class="gloss">to a day</span>, from Indg. <span class="w">*dhoghḗ</span> or <span class="c">-ṓ</span>;
        <span class="w">baíráima</span>, <span class="gloss">we may bear</span>, Indg. <span class="w">-mḗ</span>.
      </p>

      <p>
        <span class="w">þiwi</span> (gen. <span class="w">þiujōs</span>), <span class="gloss">maid-servant</span>, formed from <span class="w">*þius</span> (pl. <span class="w">þiwōs</span>), <span class="gloss">man-servant</span>, like Skr. <span class="w">dēvı̄́</span>, <span class="gloss">goddess</span>, from <span class="w">dēvás</span>, <span class="gloss">god</span>;
        <span class="w">frijōndi</span>, from <span class="w">*frijōndī</span> (fem.), <span class="gloss">friend</span>, cp. Skr. pres. part. fem. <span class="w">bhárantī</span>;
        <span class="w">wili</span>, from <span class="w">*wilī</span>, <span class="gloss">he will</span>, cp. <span class="w">wileima</span>,<span class="pb">
<span>38</span></span><span class="gloss">we will</span>;
        <span class="w">nēmi</span>, from <span class="w">*nǣmi</span>, <span class="gloss">he might take</span>, cp. <span class="w">nēmeis</span>. Cp. <span class="ref">§ 154</span>.
      </p>

      <p>
        Examples of the latter are:—<span class="w">undarō</span>, <span class="gloss">under</span>, cp. Skr. <span class="w">adharā́d</span>, <span class="gloss">below</span>, Indg. ablative ending <span class="m">-ō̃d</span>;
        of the same origin is the <span class="m">-ō</span> in adverbs like <span class="w">þiubjō</span>, <span class="gloss">secretly</span>, <span class="w">glaggwō</span>, <span class="gloss">accurately</span>;
        and in adverbs with the suffix <span class="m">-þrō</span> (<span class="ref">§ 348</span>), as <span class="w">ƕaprō</span>, <span class="gloss">whence</span>, <span class="w">þaþrō</span>, <span class="gloss">thence</span>. Nom. <span class="w">tuggō</span>, <span class="gloss">tongue</span>, <span class="w">haírtō</span>, <span class="gloss">heart</span>, Indg. <span class="c">-ō̃</span>.
      </p>

      <p>
        The preservation of the final <span class="c">-ē</span> in adverbs with the suffix <span class="m">-drē</span> (<span class="ref">§ 348</span>) is also due to the vowel having had originally the ‘slurred’ accent.
      </p>

      <div class="note">
        <p>
          <span class="note-label">Note.—</span>Long vowels remained in monosyllables, as nom. fem. <span class="w">sō</span>, <span class="gloss">the, this</span> = Gr. Dor. <span class="w">ᾱ̔</span>;
          acc. fem. <span class="w">þō</span> = Gr. Dor. <span class="w">τᾱ́ν</span>;
          nom. acc. fem. pl. <span class="w">þōs</span> = Skr. <span class="w">tā́s</span>.
        </p>

        <p>
          They also remained in the final syllables of dissyllabic and polysyllabic words, when protected by a consonant which was originally final or became final in Gothic, as
          nom. pl. <span class="w">wulfōs</span> = Skr. <span class="w">vŕkās</span>, <span class="gloss">wolves</span>;
          nom. pl. <span class="w">gibōs</span> from <span class="w">*ʒeҌō̃z</span>, <span class="gloss">gifts</span>, cp. Skr. <span class="w">áçvās</span>, <span class="gloss">mares</span>;
          gen. sing. <span class="w">gibōs</span> from <span class="w">*ʒeҌō̃z</span>;
          dat. pl. <span class="w">gibōm</span> from <span class="w">*ʒeҌōmiz</span>;
          <span class="w">salbōs</span> from <span class="w">*salҌōzi</span>, <span class="gloss">thou anointest</span>;
          <span class="w">fidwōr</span> from <span class="w">*feđwōriz</span>. Indg. <span class="w">*qetwōres</span>, <span class="gloss">four</span>;
          <span class="w">nasidēs</span> from <span class="w">*naziđǣz</span>, <span class="gloss">thou didst save</span>, beside <span class="w">nasida</span>, <span class="gloss">I saved</span>;
          <span class="w">nēmeis</span> from <span class="w">*nǣmīz</span>, <span class="gloss">thou mightest take</span>, beside <span class="w">nēmi</span>, <span class="gloss">he might take</span>;
          <span class="w">nēmeiþ</span>, <span class="gloss">ye might take</span>;
          <span class="w">managdūþs</span>, <span class="gloss">abundance</span>.
        </p>

        <p>
          On final long vowels when originally followed by a nasal, see <span class="ref">§ 87</span>.
        </p>
      </div>
    
  

  
    <h3>c. Diphthongs</h3>

    
      <p>
        <span class="section-label">§ 90.</span> Originally final <span class="c">-ai</span> became <span class="c">-a</span> in polysyllables, as
        <span class="w">baírada</span>, <span class="gloss">he is borne</span> = Gr. mid. <span class="w">φέρεται</span>;
        <span class="w">baíranda</span>, <span class="gloss">they are borne</span> = Gr. mid. <span class="w">φέρονται</span>;
        <span class="w">faúra</span>, <span class="gloss">before</span>, cp. Gr. <span class="w">παραί</span>, <span class="gloss">beside</span>.
      </p>

      <p>
        Originally long diphthongs became shortened in final syllables, as
        <span class="w">ahtáu</span>, from an original form <span class="w">*oktṓu</span>, <span class="gloss">eight</span>;
        dat. sing. <span class="w">gibái</span>, from <span class="w">*ʒeƀōĩ</span>, older <span class="w">*ghebhāĩ</span>, <span class="gloss">to a gift</span>, cp. Gr. <span class="w">χώρᾳ</span> for <span class="w">*χώρᾱι</span>;
        <span class="w">θεᾷ</span>, <span class="gloss">to a goddess</span>;
        dat. sing. <span class="w">sunáu</span>, <span class="gloss">to a son</span>, from loc. form <span class="w">*sunēu</span>;
        dat. sing. <span class="w">anstái</span>, <span class="gloss">to a favour</span>,<span class="pb">
<span>39</span></span>from locative form <span class="w">*anstēi</span>, cp. Gr. <span class="w">πόληϊ</span>;
        <span class="w">habáis</span>, from <span class="w">*χaҌǣ(j)iz(i)</span>, <span class="gloss">thou hast</span>, <span class="w">habáiþ</span>, from <span class="w">*χaƀǣ(j)iđ(i)</span>, <span class="gloss">he has</span>.
      </p>

      
        <p>
          Note.—Gen. sing. <span class="w">anstáis</span>, <span class="gloss">of a favour</span>, from Indg. <span class="m">-eĩs</span>, <span class="m">-oĩs</span>;
          <span class="w">baíráis</span>, Gr. <span class="w">φέροις</span>, Skr. <span class="w">bhárēš</span>, <span class="gloss">thou mayest bear</span>, Indg. <span class="m">-oĩs</span>;
          <span class="w">baírái</span>, Gr. <span class="w">φέροι</span>, Skr. <span class="w">bhárēt</span>, <span class="gloss">he may bear</span>, Indg. <span class="m">-oĩt</span>;
          gen. sing. <span class="w">sunáus</span>, <span class="gloss">of a son</span>, Indg. <span class="m">-eũs</span>, <span class="m">-o s</span>.
        </p>
      
    
  
</main><aside><nav></nav></aside>
</body>
</html>
